臺灣高等法院臺南分院刑事判決　　　　 93年度上訴字第848號
上　訴　人　臺灣嘉義地方法院檢察署檢察官
上　訴　人
即　被　告　丁○○
上　訴　人
即　被　告　乙○○
上　一　人
選任辯護人　楊瓊雅律師
被　　　告　丙○○
上列上訴人因被告違反商業會計法等案件，不服臺灣嘉義地方法
院92年度訴字第 551號，中華民國93年9月6日第一審判決（起訴
案號：臺灣嘉義地方法院檢察署92年度偵續字第13號），提起上
訴，本院判決如下：
    主  文
原判決關於丁○○、乙○○部分撤銷。
丁○○、乙○○均無罪。
其他上訴駁回。
    理  由
 一、公訴意旨略以：被告丁○○、乙○○為夫妻關係，被告丙○○為其等之子。緣優適企業有限公司（下稱優適公司）
     於民國八十六年一月十二日與丁○○任負責人之國翌開發
     股份有限公司（下稱國翌公司）簽約租用設在嘉義市○○
     路四十號之十二層大樓，供為經營優仕大飯店（下稱優仕
     飯店）之用，租期至九十四年七月三十一日止。嗣因租金
     糾紛，戊○○乃以優仕飯店內全部生財器具所有人之名義
     於九十年八月二十一日與丁○○簽訂協議書一份，雙方約
     定丁○○得自九十年九月一日中午起至同年十一月一日中
     午十二時止以優仕飯店內全部生財器具試行營業，且有權
     使用優適公司之統一發票（下稱發票），此一營業期間，
     丁○○為優仕飯店之實際負責人，乙○○負責會計業務，
     丙○○則為櫃台人員，均為從事業務之人，且各為商業負
     責人、主辦及經辦會計之人員。詎於九十年十一月一日屆
     至，丁○○、乙○○、丙○○均明知業已無權使用優適公
     司之發票，且優適公司非實際經營優仕飯店之公司行號，
     竟未經優適公司同意，基於共同不實填載發票即會計憑證
     之犯意聯絡，自九十年十一月一日起至同年十二月三十一
     日止，在優仕飯店內，擅以優適公司為名，開立優適公司
     九十年度十一、十二月份之發票，即在編號ＫＢ0000
     0000至ＫＢ00000000號之三聯式手開發票、
     編號ＫＦ00000000至ＫＦ00000000號之
     二聯式發票、編號ＫＢ00000000至ＫＢ0000
     0000號之三聯式收銀機發票上填製不實之銷售總額新
     台幣（下同）二百六十一萬二千四百九十七元之會計憑證
     ，其中手開發票部分，並盜用優適公司之發票專用章，致
     生危害於優適公司使其受有稽徵稅額之損害及稅務機關核
     課稅額之正確性。繼因優適公司對之提出告訴，乙○○為
     掩飾不法，竟另基於變造私文書之犯意，於不詳時、地，
     將優適公司原僱用員工謝美英書寫之移交清單一張於清單
     上之第三行及第十行發票欄前，分別偽填「１１、１２月
     」、「１１－１２月」等文字，將原用以表示移交九十年
     九月及十月發票之記載事項，更易為移交同年十一月及十
     二月之發票而變造之，並於九十一年五月七日、六月十三
     日，在臺灣嘉義地方法院檢察署檢察官九十一年度偵字第
     二六二０號案之偵查中，先後二次將變造清單之影本送交
     該署，復於同年九月十二日將該變造私文書之正本提交該
     署而行使之，均足生損害於優適公司及謝美英。因認被告
     丁○○、乙○○、丙○○涉犯商業會計法第七十一條第一
     款之不實填載會計憑證罪嫌，另被告乙○○亦涉犯刑法第
     二百十條、第二百十六條行使變造私文書罪嫌云云。
二、公訴人認被告三人涉有商業會計法第七十一條第一款罪嫌及
    被告乙○○另涉犯刑法第二百十條、第二百十六條罪嫌，係
    以告訴人優適公司代表人戊○○之指訴，證人庚○○、謝美
    英、謝麗芳、張淑媚之證述，被告三人之供述，及移交清單
    、發票明細表、協議書影本等為其論據。訊之被告丁○○、
    乙○○固不否認：被告丁○○係國翌公司負責人，且曾與優
    適公司之戊○○簽立協議書，約定丁○○得自九十年九月一
    日中午起至同年十一月一日中午十二時止，在優仕飯店試行
    營業，並得使用優適公司發票，在此期間被告乙○○負責會
    計業務，被告二人在前開期間屆至後，仍繼續使用優適公司
    發票至同年十二月三十一日之事實，惟被告丁○○、艾、家
    苓、丙○○三均矢口否認有何行使偽造私文書，被告乙○○
    並否認有何行使變造私文書之犯行。被告丁○○辯稱：坐落
    嘉義市○○路四十號房屋係伊所有之國翌公司出租予優適公
    司，因優適公司積欠房租，才會簽立協議書試行營業優仕飯
    店，後來因為伊身體不佳，所以伊沒有常去飯店，伊到飯店
    時，也沒有聽說不可以再使用發票云云；被告乙○○則辯以
    ：是優適公司要我們幫忙管理，優適公司並未說不能繼續使
    用十一、十二月之發票，另移交清單上之第三行發票欄前之
    「１１、１２月」係優適公司會計謝美英所載，第十行發票
    欄前「１１－１２月」係為了提醒自己如果有的發票都要通
    通寫出來才記載上去，另係因優適公司為對外招商，乃與國
    翌公司基於通謀虛偽意思表示簽立八十六年一月十二日之房
    屋租賃契約，該份租約無效，國翌公司與優適公司就嘉義市
    ○○路四十號房屋租賃契約早已於九十年七月三十一日屆至
    等語；被告丙○○辯稱：伊只擔任櫃台人員，發票都放在櫃
    台抽屜，沒有被收走，告訴人也沒有告知伊不可開發票云云
    。
三、經查：
(一)被告於偵查中所提出經台灣嘉義地方法院84年度公字第188
    號公證之房屋租賃契約，租期至90年７月31日止屆滿，是應
    屬真正之租賃契約無疑（見90年度發查1215號案卷第51頁至
    53 頁）。
(二)另告訴人於91年7月1日向台灣嘉義地方法院提起債務人異議
    之訴，所提出之起訴狀、爭點整理狀、爭點整理 (二)狀，
    承認兩造所簽訂之租約係經台灣嘉義地方法院84年度公字第
    188號公證之房屋租賃契約，租期至90年7月31日止屆滿，為
    該案兩造不爭執之事實（見台灣嘉義地方法院91年度重訴字
    第106號案件中，告訴人優適公司提出之起訴狀證一、
    92年7月28日爭點整理狀兩造不爭執之事實、93年6月9日
    爭點整理 (二)狀兩造不爭執之事實)。
(三)又證人戊○○於原審訊問時不否認曾於90年8月19日自稱為
    優仕大飯店法人代表書寫公告一份（見原審卷一第149頁）
    ，而該內容為：﹁一茲本公司因時機衰敗，致虧損連連，入
    不敷出，且租約到期房租過高無力負擔，故決定自民國90年
    8月20日零時起暫停營業。特此公告。：：十全樓僅大廳二
    樓供電，餘皆停水停電斷冷氣。﹂等語（見偵字第2620號卷
    第55頁至56頁），顯足認告訴人之租約至90年７月31日已到
    期無疑。
(四)準此，足徵公訴人認告訴人承租嘉義巿八德路40號地上總共
    十二層之大樓經營優仕大飯店租期係至94年７月31日止，容
    屬誤認，先予敘明。
四、次查：
(一)被告丁○○於90年8月21日與戊○○就坐落嘉義市○○路40
    號優仕飯店內全部生財器具簽立：﹁同意由丁○○利用飯店
    內全部生財器具，於九十年十一日中午十二時起至同年十一
    月一日中午十二時止試行營業，：：且有權使用優適公司之
    發票，：：七乙方（即丁○○）為確保甲方（即戊○○）財
    產之權利，同意留209房供甲方使用：：﹂之協議書（見偵
    字第2620號卷第66頁），且戊○○於臺灣嘉義地方法院檢察
    署91年度偵字第2621、4502號案件偵查中，曾自認：﹁（問
    ：為何你會與被告丁○○簽協議書？）就是要釐清債權債務
    關係，因為之前一位股東庚○○有欠部分租金沒付，九二一
    地震後，生意不好，所以我就與丁○○協議經營一段時間，
    在這段期間內，再釐清彼此的債權債務關係：：﹂等語，有
    上開偵字第2621、4502號不起訴書影本、及國翌公司寄發優
    適公司之存證信函影本附卷可稽（見他字第七四一號卷第13
    4頁至第135頁、第60頁至第63 頁）。惟優仕大飯店之營運
    一切照舊，被告丁○○及乙○○只有不定時至飯店，告訴人
    為確保權利，保留209號房使用看管，按民法第103條規定，
    代理人於代理權限內，以本人名義所為之意思表示，直接對
    本人發生效力，雖然由被告丁○○任優仕飯店現場實際管理
    者，但對外均是以優適公司名義為之，而優仕飯店內編制照
    舊，櫃台人員、會計均是原優適公司之員工，被告乙○○在
    會計謝美英90年10 月16日離職前並未任優仕大飯店內之會
    計，90年11、12月間優適所有員工仍然一切照舊正常上下班
    作業，飯店正常營業，並持續開發票，只要有消費就開發票
    ，且戊○○在此期間常住在飯店內，庚○○有時候亦會到飯
    店，均不曾指示櫃台人員不得使用優適公司發票等情，亦經
    證人即優適公司之員工亦為優仕飯店櫃台組長辛○○、櫃台
    人員己○○、張淑媚於本院審理時到庭結證屬實（見本院卷
    第19 5至221頁）。
(二)告訴人於原審93年8月23日審理時自認﹁我們實際上沒有向
    櫃台人員講，櫃台人員我們沒有向他們說，他們不清楚﹂云
    云（見原審卷二第271頁），顯示告訴人並未向優仕大飯店
    櫃台人員表示不可使用發票，核與證人辛○○、己○○、壬○○所稱相符。告訴人雖指訴有向被告丁○○與乙○○說不
    可使用發票，惟為被告丁○○及乙○○始終所否認，至今告
    訴人仍舊提不出任何積極證據證明於90年11、12 月間有向
    被告丁○○或被告乙○○表示優仕大飯店不再營運要收回發
    票，告訴人一方面默許優仕大飯店繼續經營，未曾暫停營業
    ，開立發票事宜告訴人均授權優適公司櫃台人員為之，一方
    面卻稱向未經手發票事宜之丁○○夫婦表示不可使用發票，
    顯屬矛盾。況自始至終，被告丁○○夫婦亦不經手發票之開
    立，亦無指示櫃台人員開立，只要飯店內有顧客消費，正常
    作業理所當然應開立優適公司之發票，在此期間戊○○亦保
    留209號房常住飯店內看管營運，怎無阻止櫃台人員開立發
    票之舉？故戊○○稱其有向被告丁○○說不可以使用告訴人
    發票，櫃台人員都有聽到乙節，顯不可採。
(三)告訴人代理人陳東暐於90年11月19日雖向被告丁○○主張接
    管優仕大飯店經營權，始遭被告丁○○拒絕，此時告訴人代
    表庚○○仍持續與被告丁○○夫婦協調債權債務問題及優仕
    大飯店經營權轉讓等事宜，證人陳東暐當時雖自稱法人代表
    要接手飯店之經營，惟被告丁○○向其表明仍由告訴人董事
    長甲○○、董事庚○○、戊○○等人授權代為經營中，且飯
    店內生財器具部分遭告訴人債權人譚明銓、國翌公司查封、
    租約已遭終止、飯店內生財器具由出租人行使留置權等等，
    無法將門牌號碼嘉義巿八德路40號地下一樓至地上十二層樓
    房屋交給陳東暐使用（見丁○○警訊筆錄），而國翌公司確
    曾於90年９月27日聲請對於優適公司即優仕飯店之生財器具
    予以假扣押，並於90年10月15日經法院執行查封，亦有臺灣
    嘉義地方法院90年度執全字第1179號附卷可證。是縱告訴代
    理人陳東暐提出之授權書屬實，亦僅屬告訴人委任其為公司
    經理之內部授權，無由對抗善意第三人，況甲○○、庚○○
    、戊○○自會計謝美英離職，即知悉由會計即副理謝美英將
    飯店業務交由被告乙○○代管優仕大飯店，告訴人代表人仍
    持續與被告丁○○協調經營權轉讓問題，經常出入優仕大飯
    店，並無阻止優仕大飯店之營運亦未表明不得使用發票，於
    90年11月、12 月間亦未曾表示收回戊○○所交付之發票專
    用章、發票等，告訴人亦知悉90年11月、12月間之進項、銷
    項事實，被告乙○○代管期間亦支付所有優仕飯店之各項管
    理開銷，何以默許被告丁○○、乙○○夫婦代管飯店營業？
    卻又不許櫃台人員使用告訴人之發票之理？故被告等三人實
    無偽造發票並予行使之犯罪動機。
(四)另查90年８月21日協議書雖載被告丁○○代為經營優仕大飯
    店期間為，90年９月1日中午時起至同年11月1日中午12時止
  ，惟期間屆滿時告訴人未曾表示反對被告丁○○繼續經營，
    反而於90年10、11、12月間持續與被告丁○○協議由丁○○
    買受優仕大飯店之經營權。按被告丁○○、乙○○夫婦本身
    並無經營飯店之經驗，代理經營期間優仕飯店內編制及人員
    均照舊運作，現場有原優適公司員工呂金龍經理、會計謝美
    英（副理）負責，而被告丁○○大部分時間都在台南、高雄
    ，於90年10月16日會計謝美英離職時並將會計業務交接給被
    告乙○○（非被告丁○○），名義負責人甲○○及實際負責
    人庚○○均知悉亦未表示反對，直至90年11月以後，戊○○
    、庚○○仍持續與被告丁○○、乙○○協議續約或共同經營
    事宜，為證人戊○○於原審中所自承無訛（見原審卷一第15
     7頁），另證人甲○○於本院審理時亦證實其有授權庚○○
    於90年11、12月間與被告丁○○夫婦協議優仕大飯店經營權
    轉讓之事宜（見本院卷第251頁），顯示直至91年1月份與戊○○、庚○○談判破裂前，告訴人均同意或默示同意由被告
    丁○○、乙○○、丙○○等代管營業，且由附卷之戊○○90
    年 8月14日書具之同意書、10月17日書具之協議書，及庚○○90年9月26日書具之信函、12月 1日單方面書具之協議書、
    12月 5日擬定之新租約及協議書等影本書面資料（見原審卷
    一第66頁至75頁），亦可證當時戊○○常住飯店內看管營業
    ，而庚○○或甲○○亦均未曾出面向被告丁○○或乙○○或
    丙○○或櫃台人員等表示飯店不要營業，不可開立發票。
(五)另由：(1)告訴人代表人庚○○於90年９月26日仍致函被告丁○○、乙○○夫婦，內載：﹁吳董、吳夫人：依要求請林董
    寫出他的解決希望，祈盼您們看完後能將您的選項與希望方
    案傳給我，以便進行協商並取得文字的承諾，若能得到您們
    的支持，定全力以赴決不再拖欠房租（房租希望改成每月十
    五日支付），並每月履行償還林董十萬的承諾不再影響嘉優
    的營運。另則，吾亦會積極處理台北與高雄飯店以全力維護
    嘉義與台北城美的營運，重整台北優仕飯店。除事業外以無
    比的真誠，期盼得到您們的支持，因林董逼得很緊，望能立
    即得到確認，為難之處請見諒，謹此順頌　健康」，有該信
    函影本附卷可稽（見原審卷一第67頁），且經證人甲○○於
    本院審理時證實確係庚○○之筆跡無訛（見本院卷第254頁
    ）。(2)戊○○係告訴人授權之代表人之一，自進駐嘉義優仕
    大飯店至90年12月底前，均在飯店管理監督，對於被告丁○○接手管理前飯店所欠之費用，理應由戊○○支付，戊○○
    於90年11月12日被告丁○○夫婦代理經營期間簽立同意書乙
    紙給被告乙○○，內載「戊○○先生同意由吳太太先行支付
    融昌洗衣店於90年6月26日至90年8月31日期間承洗優仕大飯
    店備品洗滌費用玖萬參仟柒佰柒拾陸元整，恐口說無憑特立
    此據。為證﹂，該同意書所載，與證人謝美英書立戊○○未
    付款細目表（見原審卷一第76頁）其中包含融昌洗衣相符，
    及新義昌行請領八月份油款一萬五千四百八十元整，亦立據
    同意由被告乙○○先行支付，被告於本院審理時所提出該二
    份同意書影本附卷可稽（見本院卷第269、270頁，原本則發
    還被告），由此可證於90年11、12月間雙方關係尚未破裂時
    ，告訴人方面無論戊○○、庚○○、甲○○等均無反對被告
    丁○○等三人代為管理經營優仕大飯店，且客觀上租約到期
    又積欠租金，除交由被告丁○○等三人代為經營外，告訴人
    亦無法於原址繼續營業。(3)告訴人代表人庚○○於90年12月
    1日仍單方面親筆協議書內載：「一轉讓標的：優適企業有
    限公司公司執照及營業執照，優適企業有公司置於嘉義巿八
    德路四十號全部飯店設備及生財器具。：：三轉讓金額：公
    司證照股東轉換新台幣壹佰萬元整。飯店設備及生財器具新
    台幣貳佰萬元。﹂有該協議書影本附卷可稽（見原審卷一第
    69 頁）。且庚○○代表告訴人公司又於90年12月5日擬訂新
    租約及協議書給被告丁○○，稱雙方就嘉義優仕大飯店經營
    與新簽訂租賃契約相關事宜協議遵守下列條款：「一自九十
    年十二月十二日至十二月十五日十七時止為雙方結帳日，由
    甲（國翌公司）乙（優適公司）雙方共同經營管理並進行交
    接。二依照雙方協議新租賃契約，如附件，應於十五日十七
    時前完成簽約手續，甲方屆時應立即退出飯店經營。：：又
    新租約附註第（六）點告訴人亦自承於簽約前扣押被告丁○○於九十年九月、十月試營期間ＥＤＣ（刷卡金額約八十萬
    元左右）另訂結帳協議全部退還被告丁○○否則願付侵占刑
    責。﹂等語，有該協議書、新租約等影本附卷可稽（見原審
    卷一第70頁至75頁），復經證人甲○○於本院審理時證實原
    審卷一第75頁之協議書確係庚○○之筆跡無訛（見本院卷第
    254頁）。(4)準此，益堪認定90年11、12月間，除證人戊○○係以債權人身分常住飯店內看管，及證人庚○○或甲○○
    均未出面向被告丁○○或乙○○或丙○○或櫃台人員等表示
    飯店不要營業，不可開立發票外，證人戊○○、庚○○更持
    續與被告丁○○、乙○○等人協議續約或共同經營事宜等情
    無疑。
(六)按證人甲○○為告訴人優適公司名義負責人，為其所自承在
    卷，且證人甲○○亦證稱90年11、12月間，戊○○、庚○○
    為嘉義優仕飯店現場管理者（見他字第741號卷第35頁），
    另證人陳東暐也證稱：其之所以擔任告訴人優適公司之代理
    人，是因當時任職於該公司云云（見偵字第2620號卷第16頁
    反面）。另於90年11、12月間，證人甲○○、戊○○、庚○○等人對於被告丁○○、乙○○等人繼續經營優仕飯店，並
    開立優適公司發票，非但不曾表示反對或禁止之意，甚且持
    續與被告丁○○等人協議如何續約或如何共同經營優仕飯店
    等事宜，已如前述。嗣後雙方於91年間談判破裂後，被告丁○○等人與告訴人、戊○○、庚○○等，即彼此互相提起訴
    訟，有臺灣嘉義地方法院檢察署91 年度偵字第2621、4502
    號不起訴處分書、91年度偵字第3363號起訴書等附卷可稽（
    見偵字第2620號卷第98頁至第103頁），因而告訴人、甲○○、庚○○、戊○○、及職員陳東暐、謝美英於本案偵審中
    所為指訴、證述，自均不願承認有同意被告丁○○等三人使
    用發票，惟因與事實不符，而均不足採信。
(七)故被告丁○○、乙○○、丙○○等人在主觀上，顯是認為渠
    等係經告訴人優適公司之同意繼續經營嘉義優仕飯店，並同
    意渠等在經營期間內繼續使用優適公司之發票，即以告訴人
    優適公司名義開立發票給消費之顧客，且亦未填載不實之會
    計憑證，因此渠等應無偽造發票並予行使之犯意，也無違反
    商業會計法之犯行，至為明確。
五、再查：
(一)被告乙○○辯稱：其於偵查中所提出之交接清單（見他字第
    741號卷第158頁證物袋），係被告乙○○所制作並非會計謝
    美英制作，緣會計謝美英於90年10月15日法院執行查封後翌
    （16）日離職，將會計業務交接給被告乙○○，被告乙○○
    遂要求謝美英交接何物需載明，電腦打字將應交接事項羅列
    以提醒自己，其中第三行及第十行均有繕打「發票」，實際
    第十行被告以【藍色簽字筆】補上註明係「11－12月」後，
    才交給會計謝美英，謝美英係以【藍色原字筆】在第三行發
    票後面書寫﹁謝美英三聯2.本二聯1.本收銀機7.本﹂，及第
    五行健保卡--清冊「謝美英」、第八行保險櫃「謝美英」、
    第九行「謝美英3.支」，另在空白處指示９月、10月之發票
    於單月給會計師進項發票、銷項發票，其亦在第三行發票前
    面寫「11、12月」等語。
(二)證人謝美英於偵查中亦證稱：該清單為９月底所寫及否認在
    第三行發票前面寫「11、12月」云云（見他字第741號卷第
    105 頁、第102頁反面），應均不實在。倘如其偵查中所言
    係９月底其所製作，惟謝美英係遲至90年10月16日始因前一
    日法院執行假扣押查封才決定離職，有如前述，則其於９月
    底時，何能預知10月15日法院會執行假扣押查封？且其於翌
    （16 ）日會離職？況９月底時並無跡象其要離職，其何需
    先製作移交清單並辦理移交？
(三)另第三行之「11－12月」中之【月】字，與第十行之【月】
    字之書寫方式，由肉眼即可明顯辨認兩者不同，卻與底下謝
    美英自認為其書寫之９、10【月】之發票於單【月】給會計
    師進項發票、銷項發票之【月】字書寫方式均相同，該三者
    之月字裏面均是《２》，顯示第三行之「11－12月」應係謝
    美英之筆跡無訛。
(四)證人壬○○自89年11月就任職優仕飯店櫃台人員，於偵字第
    2620號案件訊問中即證稱：公司只是換老闆名義而已，但都
    以優仕飯店名義對外營業，會計謝美英兼副理職，公司由她
    管理，九十年度的發票整年度都是謝美英拿過來的，我看到
    她連90年11、12月份的空白發票也拿來交給乙○○等語（見
    該偵查卷第48頁反面至48之1反面）；於偵續字第一三號案
    件證稱有看到謝美英拿一袋發票進來交給乙○○（見該偵查
    卷第62頁），與被告乙○○稱謝美英於離職時曾拿一大包發
    票給被告（見該偵查卷第60頁反面）相符，因事隔一年半餘
    ，記憶難免模糊，且因謝美英離職後有回飯店三、四次，為
    謝美英所自認屬實（見原審卷一第247 頁），因而對於是在
    櫃台旁或櫃台後辦公室交付乙節，記憶有些微差距應屬常情
    ，應不得因之而否認證人張淑媚此部分證述之真實。
(五)優仕飯店使用之發票，皆係優適公司委請南台會計事務所所
    購買，由該會計事務所之員工直接送至優仕飯店櫃檯，如果
    會計謝美英在就交給謝美英，否則多由櫃檯人員收受等情，
    業經證人謝美英及南台會計事務所之員工謝麗芳證述綦詳（
    見原審卷一第244頁至251頁、第160頁至168頁，他字第741
    號卷第102頁），證人謝麗芳另於原審中證稱：「（十一、
    二月的發票送到飯店，由何人簽收？）我們沒有讓他們簽收
    ，一般都是櫃台穿制服的女生，他們都是直接收。」、「（
    是否有交給在庭被告三人其中一人？）沒有。」故證人謝麗
    芳於原審亦證稱90年11、12月發票是交由櫃台人員接收，不
    是交由本案被告三人中一人接收。此外，證人謝美英於偵查
    中亦證稱移交清單之簽名均是其簽名（見他字第741號卷第
    102 頁反面），而其中交付11、12月發票，寫在第三行，另
    在空白處指示９、10月之發票於單月（即指於11月份時）給
    會計師進項發票、銷項發票，倘第三行發票如謝美英所稱係
    9、10月份之發票，則早已於8月間即送至告訴人公司使用，
    何需點交？且已正在使用中，如何移交？況90年11、12月係
    由南台會計事務所人員交給優仕飯店櫃台人員使用，並未實
    際清點，被告三人更未經手，而南台會計事務所通常均購買
    十本發票，證人謝美英至九十三年八月十日於原審中仍稱固
    定購買十本（見原審卷一第245頁），故其主觀上認發票為
    十本，才在第三行仍寫十本，亦非無可能，核與證人謝麗芳
    於原審證稱：﹁（每次購買發票的數量是否一致？）大致都
    一樣﹂、﹁（你於偵查中稱九、十月購買九本（按應為十本
    ），十一、二月購買十本（按應為九本），數量由何人決定
    ？）由飯店會計謝美英決定。﹂、﹁（你在偵查中提出明細
    表，記載十一、十二月間的發票是在九十年十月十五日購買
    ，是否之前就先與會計聯絡？）數量有變更，就會聯絡，如
    果沒有變更就不會聯絡，飯店一舨都是購買十本﹂等語相符
    （見原審卷一第163頁、164頁）；從而，既然上開﹁謝美英
    三聯2本二聯1本收銀機７本﹂，係證人謝美英親筆記載，被
    告乙○○承接謝美英業務之前並未曾擔任會計，亦不清楚告
    訴人公司之運作，自不能僅以證人謝美英書寫數量不符，即
    認被告乙○○有變造移交清單犯嫌。
六、末查：
(一)按犯罪事實應依證據認定之，無證據不得推定其犯罪事實。
    又不能證明被告犯罪者，應諭知無罪之判決，刑事訴訟法第
    一百五十四條、第三百零一條第一項分別定有明文。復按告
    訴人之告訴，係以使被告受刑事訴追為目的，是其陳述是否
    與事實相符，仍應調查其他事實以資審認，始得為不利被告
    之認定（最高法院五十二年台上字第一三００號著有判例可
    資參照）。又被告否認犯罪事實所持之辯解，縱屬不能成立
    ，仍非有積極證據足以證明其犯罪行為，不能遽認為有罪之
    認定；如未能發現相當證據，或證據不足以證明，仍不能以
    推測或擬制之方法，以為裁判基礎（最高法院三十年上字第
    一八三一號、四十年台上字第二八八號判例可資參照）。
(二)綜上所述，公訴人所舉證據，尚不足證明被告丁○○、乙○○、丙○○等三人確有公訴意旨所載之犯行。此外，經本院
    依職權調查證據結果，復無其他積極證據足資認定被告等三
    人有何犯罪行為，是應認被告三人之犯罪不能證明。
七、原審法院就被告丁○○、乙○○部分認罪證明確，予以論罪
    科刑，容有誤會，被告丁○○、乙○○二人上訴意旨亦執此
    指摘原判決關於渠等二人部分不當，為有理由，至公訴人就
    此部分上訴意旨謂量刑過輕，雖無可取，惟原判決關於被告
    丁○○、乙○○二人部分既有可議，自屬無可維持，應由本
    院將此部分撤銷，另為被告丁○○、乙○○二人無罪判決之
    諭知。
八、原判決就被告被告丙○○部分，認其犯罪不能證明，為無罪
    判決諭知，於法並無不合，公訴人就此部分上訴意旨仍執前
    詞，認被告丙○○應有公訴意旨所載之犯行，指摘原判決不
    當，為無理由，應予駁回。
據上論結，應依刑事訴訟法第368條、第369條第１項前段、第36
4條、第301條第１項，判決如主文。
本案經檢察官羅清溪到庭執行職務。
中　　華　　民　　國　　94　　年　　9 　　月　　27　　日
                刑事第三庭  審判長法　官  陳  義  仲
                                  法　官  宋  明  蒼
                                  法　官  楊  子  莊
以上正本證明與原本無異。
檢察官如不服本判決應於收受本判決後10日內向本院提出上訴書
，其未敘述上訴理由者並得於提起上訴後10日內向本院補提理由
書。
　　　　　　　　　　　　　　　　　書記官  陳  明  芬
中　　華　　民　　國　　94　　年　　9　　 月　　28　　日
